【裁判字號】    91,訴,1346
【裁判日期】    920304
【裁判案由】    綜合所得稅
【裁判全文】
臺北高等行政法院判決                            九十一年度訴字第一三四六號
                              .
  原      告  甲○○
  訴訟代理人  丙○○
  被      告  財政部台灣省北區國稅局
  代  表  人  林吉昌（局長）
  訴訟代理人  丁○○
              乙○○
右當事人間因綜合所得稅事件，原告不服財政部中華民國九十一年二月八日台財訴字
第○九○○○五九五五五號訴願決定，提起行政訴訟。本院判決如左：
    主  文
原告之訴駁回。
訴訟費用由原告負擔。
    事  實
一緣原告民國（下同）八十八年度綜合所得稅結算申報，經被告查得漏報營利、利息
  所得計新台幣（下同）五、三○九、九○一元，漏繳所得稅額一、六九八、五五六
  元，被告初查除核定補徵應納稅額一、七二七、二六一元外，並依所得稅法第一百
  十條第一項規定，按所漏稅額處○‧二倍罰鍰三三九、七○○元（計至百元止）。
  原告不服，主張其配偶丙○○係被借用之人頭戶，不應課徵其營利所得，而其亦非
  故意漏報，罰鍰請一併註銷等語，申請復查，經被告於九十年八月十七日以北區國
  稅法字第九○○三三七六七號復查決定書維持原核定，原告猶表不服，提起訴願，
  亦遭決定駁回，遂向本院提起行政訴訟。
二兩造聲明：
  (一)原告聲明：訴願決定及原處分均撤銷。
  (二)被告聲明：如主文所示。
三兩造爭點：
  原告主張其配偶丙○○係被借用之人頭戶，實質上無營利所得，且非故意漏報，被
  告竟以其漏報營利、利息所得及漏繳所得稅，補徵應納稅額並處罰鍰，顯有違誤，
  是否可採？
  (一)原告主張之理由：
    1.查原告配偶於八十八年間任職宏巨建設股份有限公司。因關係企業皇普建設股
      份有限公司（下稱皇普公司）之負責人段津薪，於斯時為照顧皇普公司股價，
      向原告配偶商借證券戶頭，原擬僅作短線進出；未料，嗣後皇普公司財務危機
      訊息暴發，股價一路下滑，致原告配偶被段津薪所借用證券戶頭名下股票慘遭
      套牢，無法於公司股票除權前出清，進而被獲配大量之股票股利。
    2.由於原告配偶並不知悉段津薪在該被借用證券戶頭之股票進出情形，故亦不知
      名下已被獲配巨額股票股利，乃未併入原告綜合所得申報。惟無論如何，該股
      利所得實非原告配偶所享有；此由原告及配偶之歷年所得能力，實不可能有如
      此巨額股票買進賣出資金之單純事實，即可得到印證。
    3.據聞段津薪目前因財務困難已避居國外，原告配偶針對相關證明文件進行搜證
      中，以平漏稅之不白冤屈；惟依稽徵機關之稅課公權力，應不難由段津薪之相
      關資金往來，查明事實，按實課稅，始不違所得稅之實質課稅原則。
    4.末者，本件原告配偶之「名義」股利所得，如能由稽徵機關運用稅課公權力，
      查明事實並歸課實質所得人─段津薪，則本件稅款補徵及裁罰，當失所附屬，
      應請撤銷，此乃政府之德政、稅民之萬幸。於此國內外政經情勢丕變，商民百
      姓苦不堪言之惡劣環境下，「殺雞取卵」實非稅政之福。乃被告罔視上述原告
      之事實陳述，又訴願決定機關逕予作成「維持原核定」之訴願決定，自為原告
      所難甘服。
  (二)被告主張之理由：
    1.本稅部分：
      本件原告辦理八十八年度綜合所得稅結算申報，案經被告查得其漏報營利、利
      息所得計五、三○九、九○一元，除併課原告當年度綜合所得稅外，並補徵稅
      額一、七二七、二六一元，揆諸相關規定，並無不合。至原告主張其配偶丙○
      ○乃是被借用證券戶頭，實不應課徵其配偶丙○○之營利所得乙節；按「當事
      人主張事實，須負舉證責任，倘其所提出之證據，不足為主張事實之證明，自
      不能認其主張之事實為真實。」為最高行政法院（八十九年七月一日改制前為
      行政法院）三十六年判字第十六號判例所明示。經查本件原告雖主張其配偶丙
      ○○乃是被皇普公司之負責人段津薪借用證券戶頭，此系爭之營利所得則應歸
      課為段津薪之營利所得，惟原告並未就其所訴提出證據供核，是依上開最高行
      政法院之判例，原告所訴則尚難採信，原核定即無不合，併予陳明。
    2.罰鍰部分：
      本件原告辦理八十八年度綜合所得稅結算申報，漏報營利、利息所得計五、三
      ○九、九○一元，漏繳所得稅額一、六九八、五五六元，違反所得稅法第七十
      一條第一項規定，案經被告查得，違章事證明確，乃依所得稅法第一百十條第
      一項規定，裁處罰鍰三三九、七○○元，依相關規定，經核並無不合。茲原告
      復執前詞，訴稱其配偶丙○○並不知取有營利所得五、二九三、一八三元，而
      其亦非故意漏報，罰鍰請一併註銷等語；按「人民違反法律上之義務，而應受
      行政罰之行為，法律無特別規定時，雖不以出於故意為必要，仍須以過失為其
      責任條件。但應受行政罰之行為，僅須違反禁止規定或作為義務，而不以發生
      損害或危險為其要件者，推定為有過失，於行為人不能舉證證明自己無過失時
      ，即應受處罰。」為司法院釋字第二七五號解釋有案。本件原告漏報營利、利
      息所得，顯有過失，原核定並無不合，故原告縱非故意，亦難謂無過失，原核
      定裁處之罰鍰即無不合，是原告主張免罰，自難認為有理由。
    理  由
一本件原告經合法通知，無正當理由，未於言詞辯論期日到場，核無行政訴訟法第二
  百十八條規定準用民事訴訟法第三百八十六條所列各款情形，爰依同上準用民事訴
  訟法第三百八十五條第一項前段規定，准被告之聲請，由其一造辯論而為判決，合
  先說明。
二按「個人之綜合所得總額，以其全年左列各類所得合併計算之：第一類：營利所得
  ：公司股東所獲分配之股利總額、合作社社員所獲分配之盈餘總額‧‧‧皆屬之。
  ‧‧‧」、「‧‧‧第四類：利息所得：凡公債、公司債、各種短期票券、存款及
  其他貸出款項利息之所得‧‧‧。」、「納稅義務人應於每年二月二十日起至三月
  底止，填具結算申報書，向該管稽徵機關，申報上一年度內構成綜合所得總額或營
  利事業收入總額之項目及數額，以及有關減免、扣除之事實，並應依其全年應納稅
  額減除暫繳稅額、尚未抵繳之扣繳稅額及可扣抵稅額，計算其應納之結算稅額，於
  申報前自行繳納。‧‧‧」、「納稅義務人已依本法規定辦理結算申報，但對依本
  法規定應申報課稅之所得額有漏報或短報情事者，處以所漏稅額兩倍以下之罰鍰。
  」分別為所得稅法第十四條第一項第一類、第四類、第七十一條第一項及第一百十
  條第一項所明定。
三本件原告八十八年度綜合所得稅結算申報，經被告查得漏報營利、利息所得計五、
  三○九、九○一元，漏繳所得稅額一、六九八、五五六元，被告初查除核定補徵應
  納稅額一、七二七、二六一元外，並按所漏稅額處○‧二倍罰鍰三三九、七○○元
  （計至百元止）。原告不服，循序申請復查、提起訴願，遞遭決定駁回，復起訴主
  張其配偶丙○○係被借用之人頭戶，實質上無營利所得，且非故意漏報，被告竟以
  其漏報營利、利息所得及漏繳所得稅，補徵應納稅額並處罰鍰，顯有違誤，詳如其
  起訴狀事實欄所載理由等語。查原告八十八年度綜合所得稅申報，經被告查得漏報
  營利及利息所得計五、三０九、九０一元，漏繳所得稅額一、六九八、五五六元，
  此有原告八十八年度所得稅結算申報書、核定通知書、漏稅額計算表分別附原處分
  卷及訴願卷可稽，事證明確，則被告核定補徵稅額一、七二七、二六一元，並按所
  漏稅額處０．二倍罰鍰三三九、七００元（計至百元止），揆諸首揭規定，自無不
  合。
四至於原告訴稱：被查獲之營利所得，係其配偶丙○○被商借開戶之股利所得，實質
  上丙○○無該項所得，且非故意漏報等語。查原告既自承被借名開戶買賣股票，有
  股利所得，亦其所得認識，被查獲漏報其配偶丙○○之皇普公司股票股利五、二九
  三、一八三元，所得人姓名為丙○○，所得人住址台北縣中和市○○路一五一卷二
  弄六之二號三樓，經核與原告住址相同，此亦有股利憑單媒體申報資料附原處分卷
  可憑，從而原告及其配偶丙○○自應知有該項所得，原告漏未申報，即應受罰，其
  訴請免罰，洵不足採。
五綜上說明，本件被告對原告所為補稅裁罰處分，核無違誤，訴願決定，予以維持，
  亦無不合，原告起訴意旨，非有理由，應予駁回。
六據上論結，本件原告之訴為無理由，依行政訴訟法第二百十八條、第九十八條第三
  項前段，民事訴訟法第三百八十五條第一項前段，判決如主文。
中      華      民      國    九十二    年      三      月      四      日
                            臺 北 高 等 行 政 法 院  第 一 庭
                                           審 判 長  法    官  王立杰
                                                     法    官  王碧芳
                                                     法    官  黃本仁
右為正本係照原本作成。
如不服本判決，應於送達後二十日內，向本院提出上訴狀並表明上訴理由，如於本判
決宣示後送達前提起上訴者，應於判決送達後二十日內補提上訴理由書（須按他造人
數附繕本）。
中      華      民      國    九十二    年      三      月      六      日
                                                     書 記 官  姚國華


司法院資訊處製作；財團法人民間司法改革基金會備份。
